【裁判字號】    98,上訴,3611
【裁判日期】    980911
【裁判案由】    毒品危害防制條例
【裁判全文】
臺灣高等法院刑事判決                98年度上訴字第3611號
上  訴  人
即  被  告  甲○○
                    （現另案在臺灣臺北監獄臺北分監執行）
上列上訴人即被告因違反毒品危害防制條例案件，不服臺灣板橋
地方法院98年度訴緝字第217 號，中華民國98年8 月6 日第一審
判決（起訴案號：臺灣板橋地方法院檢察署98年度毒偵字第766
號），提起上訴，本院判決如下：
    主  文
上訴駁回。
    理  由
一、按不服地方法院之第一審判決而上訴者，應向管轄第二審之
    高等法院為之。上訴書狀應敘述具體理由，上訴書狀未敘述
    上訴理由者，應於上訴期間屆滿後20日內補提理由書於原審
    法院，逾期未補提者，原審法院應定期間先命補正；第二審
    法院認為上訴書狀未敘述理由或上訴有第362 條前段之情形
    者，應以判決駁回之，但其情形可以補正而未經原審法院命
    其補正者，審判長應定期間先命補正，刑事訴訟法第361 條
    、第367 條，分別定有明文。所謂上訴書狀應敘述具體理由
    ，必係依據卷內既有訴訟資料或提出新事證，指摘或表明第
    一審判決有何採證認事、用法或量刑等足以影響判決本旨之
    不當或違法，而構成應予撤銷之具體事由，始克當之（例如
    ：依憑證據法則具體指出所採證據何以不具證據能力，或依
    憑卷證資料，明確指出所為證據證明力之判斷如何違背經驗
    、論理法則）；倘僅泛言原判決認定事實錯誤、違背法令、
    量刑失之過重或輕縱，而未依上揭意旨指出具體事由，或形
    式上雖已指出具體事由，然該事由縱使屬實，亦不足以認為
    原判決有何不當或違法者（例如：對不具有調查必要性之證
    據，法院未依聲請調查亦未說明理由，或援用證據不當，但
    除去該證據仍應為同一事實之認定），皆難謂係具體理由，
    俾與第二審上訴制度旨在請求第二審法院撤銷、變更第一審
    不當或違法之判決，以實現個案救濟之立法目的相契合，並
    節制濫行上訴（最高法院97年度臺上字第892 號判決參照）
    。是以上訴人之上訴書狀或補提之上訴理由書，雖有敘述上
    訴理由，惟並未具體敘述第一審判決有上述違法、不當情形
    ，即與未敘述具體理由無異，其所為上訴，即不符合上訴之
    法定要件。
二、經查，本件原審適用簡式審判程序，並以上訴人即被告甲○
    ○（簡稱被告）於原審時之自白（參98年度訴緝字第217 號
    卷第9 頁反面、第12頁反面）、姓名及代碼對照表、台灣檢
    驗科技股份有限公司民國98年2 月6 日濫用藥物檢驗報告（
    參98年度毒偵字第766 號卷第20頁、第35頁）、扣押物品目
    錄表（參同上偵查卷第15頁）及扣案含有難以析離之海洛因
    成分之殘渣袋2只及注射針筒3支、本院被告前案紀錄表及刑
    案查註紀錄表等為據，認定被告明知海洛因及甲基安非他命
    分別係毒品危害防制條例第2條第2項第1款、第2款所定之第
    一級、第二級毒品，依法均不得施用、持有，竟基於施用第
    一級毒品海洛因之犯意，於98年1月18日上午9時37分為警採
    尿時回溯26小時內之某時，在其臺北縣蘆洲市○○街7號2樓
    住處，以針筒注射之方式，施用第一級毒品海洛因1 次；復
    基於施用第二級毒品甲基安非他命之犯意，於98年1 月18日
    上午9 時37分為警採尿時回溯96小時內之某時，在上址以將
    甲基安非他命摻放在吸食器燒烤煙霧之方式，施用第二級毒
    品甲基安非他命1次，確有施用第一級毒品及第二級毒品之
    犯行，並為累犯，另審酌被告已有多次施用毒品紀錄，竟又
    為本件犯行，顯見其未知戒除毒癮，意志力薄弱，並考量施
    用毒品乃自戕行為，所生危害非鉅，暨被告坦承施用毒品犯
    行之犯後態度等一切情狀，分別量處有期徒刑1年、8月，並
    定其應執行之刑為有期徒刑1年6月，復說明扣案之殘渣袋2
    個，含有難以析離之海洛因成分，應以毒品視之，均應依毒
    品危害防制條例第18條第1項前段之規定宣告沒收銷燬之，
    而扣案之注射針筒3支，則為被告所有供本件施用毒品犯行
    所用之物，爰依刑法第38條第1項第2款之規定宣告沒收等情
    ，均已詳敘其所憑證據、認定理由及量刑依據，從形式上觀
    察並無任何採證認事、用法或量刑之不當或違法。被告收受
    判決後提起本件第二審上訴，其上訴理由僅泛稱原審量刑過
    重，被告已知錯，又被告因喪偶及父親已歿，且無兄弟姐妹
    ，故須獨立撫養、照顧年邁之母親及稚齡幼子，家中經濟情
    況亦不佳，需靠左鄰右舍接濟過活，爰請從輕量刑，以啟自
    新等語，並提出被告全戶戶籍謄本正本、被告幼子之身心障
    礙手冊正、反面影本各1份為證。惟按關於刑之量定，係實
    體法上賦予法院得為自由裁量之事項，倘其未有逾越法律所
    規定之範圍，或濫用其權限，即不得任意指為違法（最高法
    院75年度臺上字第7033號判例參照），本件原審判決分別量
    處被告有期徒刑1年、8月，並定應執行刑為有期徒刑1年6月
    ，已審酌被告曾有多次施用毒品紀錄，竟又為本件犯行，顯
    見其未知戒除毒癮，意志力薄弱，並考量施用毒品乃自戕行
    為，所生危害非鉅，暨其犯罪後之態度等一切情狀，並未逾
    越職權，亦未違反比例原則，核被告之上訴意旨，並未依據
    卷內既有訴訟資料或提出新事證，指摘或表明第一審判決有
    何採證認事、用法或量刑等足以影響判決本旨之不當或違法
    ，要難謂其上訴書狀已經敘述具體理由，揆諸上開規定及說
    明，本件上訴顯無具體理由而不合法定程式，應予駁回，並
    不經言詞辯論為之。
三、據上論斷，應依刑事訴訟法第367 條前段、第372 條，判決
    如主文。
中    華    民    國    98    年    9     月    11    日
                  刑事第十九庭  審判長法  官  鄧振球
                                      法  官  彭政章
                                      法  官  潘翠雪
以上正本證明與原本無異。
如不服本判決，應於收受送達後10日內向本院提出上訴書狀，其
未敘述上訴之理由者並得於提起上訴後10日內向本院補提理由書
（均須按他造當事人之人數附繕本）「切勿逕送上級法院」。
                                      書記官  駱國堯
中    華    民    國    98    年    9     月    14    日


司法院資訊處製作；財團法人民間司法改革基金會備份。
